臺灣士林地方法院民事判決　　　　　　　96年度簡上字第45號
上　訴　人　丙○○
　　　　　　光華巴士股份有限公司
上　一　人
法定代理人　丁○○
共　　　同
訴訟代理人　戊○○
被上訴人　　甲○○○○○○ ○○ ○○○○○○ ○○○○○○
訴訟代理人　高瑩律師
複代理人　　林雅君律師
　　　　　　乙○○
上列當事人間損害賠償事件，上訴人對於中華民國95年12月5日
本院士林簡易庭95年度士簡字第1681號第一審判決提起上訴，本
院於96年5 月22日言詞辯論終結，判決如下：
    主      文
上訴駁回。
第二審訴訟費用新台幣壹仟捌佰參拾元由上訴人連帶負擔。
    事實及理由
一、被上訴人起訴主張：上訴人丙○○（下稱丙○○）為上訴人
    光華巴士股份有限公司（下稱光華公司，與丙○○合稱上訴
    人，單指其中一人，則逕稱其名）之受僱人。丙○○於民國
    94年10月18日上午11時50分許，駕駛光華公司所有，車牌號
    碼為AH-512號營業大客車（下稱：甲車）執行職務時，沿臺
    北市○○路由西向東行駛於第2 車道，途經該路段240 號泰
    北高中附近，欲變換車道進入第3 車道，以備右轉向南進入
    福林路254 巷時，適伊騎乘車牌號碼AWG-130 號重型機車（
    下稱：乙車），沿同路段第3 車道，同向直行於甲車之右前
    方，甲車之右側車身碰撞乙車之左側車身，伊因此人車倒地
    ，而受有左手第5 掌骨骨折之傷害（下稱系爭事故）。伊因
    傷急診、入院進行閉鎖復位及石膏固定治療，直至同年11月
    30日始拆除石膏，此後仍須持續復健。伊於95年6 月19日再
    度門診支出醫療費用新臺幣（下同）378 元，尚未獲償。此
    外，伊平時在德明技術學院擔任兼任英文講師為業，均以左
    手寫字教學，因上開車禍事故，共計2 個月因傷休養，無法
    到校兼課，受有2 個月之薪資損失2 萬7600元；另伊慣用左
    手，並以左手從事主要活動，然因左手掌骨骨折無法靈活運
    用，嚴重影響生活起居。又伊曾任職業樂團鼓手，於國外發
    行多張音樂專輯，但因系爭事故受傷，造成伊無法再擔任樂
    團鼓手從事相關表演事業或活動，造成精神上之痛苦甚鉅。
    為此，爰依民法第191 條之2 、第193 條第1 項、第195 條
    、第188 條之規定，提起本訴。並聲明：上訴人應連帶給付
    其財產上之損害賠償2 萬7978元，及非財產上損害賠償15萬
    元。
二、上訴人則以：被上訴人就本件損害之發生與有過失。且丙○
    ○為職業司機，月薪僅3 、4 萬元，並需扶養年邁父母、配
    偶及在學子女。至光華公司近年來營運亦不理想，因認被上
    訴人主張慰撫金金額過高，應予酌減云云置辯。
三、原審對於被上訴人之請求，判決上訴人應連帶給付被上訴人
    12萬元，並就勝訴部分，依職權宣告得假執行及上訴人得供
    擔保免為假執行，另駁回被上訴人其餘之訴（被上訴人就原
    審駁回部分並未上訴，業已確定）。上訴人就敗訴部分全部
    聲明不服，求為判決：(一)原判決關於上訴人敗訴部分廢棄。
    (二)上開廢棄部分，被上訴人在第一審之訴駁回。被上訴人則
      聲明：駁回上訴。
四、本件經整理並協議簡化爭點及不爭執點如下（本院96年5 月
    22日言詞辯論筆錄，本院卷第70-71 頁）：
  甲、兩造所不爭執之事項：
    (一)丙○○為光華公司之受僱人。
    (二)丙○○於94年10月18日上午11時50分許，駕駛光華公司所
      有之甲車執行職務時，沿臺北市○○路由西向東行駛於第
      2 車道，途經該路段240 號泰北高中附近，欲變換車道進
      入第3 車道，以備右轉向南進入福林路254 巷時，適被上
      訴人騎乘乙車，沿同路段第3 車道，同向直行於甲車之右
      前方，甲車之右側車身碰撞乙車之左側車身，被上訴人因
      人車倒地，而受有左手第5 掌骨骨折之傷害，被上訴人因
      傷急診、入院進行閉鎖復位及石膏固定治療，至94年11月
      30 日 拆除石膏。
    (三)被上訴人慣用左手，均以左手從事主要活動，因左手掌骨
      骨折無法靈活運用；又伊曾任職業樂團鼓手，於國外發行
      多張音樂專輯。
    (四)丙○○為職業司機，月薪僅3 、4 萬元，並需扶養年邁父
      母、配偶及在學子女。
    (五)上訴人承認就本件事故發生有過失，且應負侵權行為損害
      賠償之責。
    (六)交通事件裁決所96年3 月28日北市裁二字第09633284300
      號函內容（即本院卷第39至42頁）。
  乙、兩造所爭執之事項：
    (一)被上訴人領有小型車駕駛執照駕駛重型機器腳踏車，與系
      爭事故發生是否有因果關係，而該當過失相抵？若該當，
      則各佔比率為何？
    (二)原審慰撫金酌定是否過高？
五、茲就上述爭點，析述本院得心證之理由如下：
（一）被上訴人領有小型車駕駛執照駕駛重型機器腳踏車，與系
      爭事故發生並無因果關係，上訴人不得主張過失相抵。
  １、按被害人之行為須予損害之發生或擴大以助力，而與損害
      之發生與擴大有相當因果關係者，始有過失相抵之適用，
      合先敘明。
  ２、經查，被上訴人於系爭事故發生時，係持美國俄勒岡州汽
      車駕駛執照，除得於我國境內駕駛汽車外，並得駕駛輕型
      機器腳踏車。惟若駕駛重型機車，則屬領有小型車駕駛執
      照，違規駕駛重型機器腳踏車，有台北市交通事件裁決所
      96年3 月28日北市裁二字第09633284300 號函內容（詳如
      本院卷第39至42頁）在卷可憑，且為兩造所不爭執，應堪
      認為真正。
  ３、惟查，系爭事故之發生，係因丙○○駕駛甲車，沿臺北市
      ○○路由西向東行駛於第2 車道，途經該路段240 號泰北
      高中附近，欲變換車道進入第3 車道，以備右轉向南進入
      福林路254 巷時，適被上訴人騎乘乙車，沿同路段第3 車
      道，同向直行於甲車之右前方，丙○○因疏未注意禮讓直
      行之乙車先行，且未注意保持安全距離，致甲車之右側車
      身碰撞乙車之左側車身，被上訴人因此人車倒地，而受有
      左手第5 掌骨骨折之傷害。是以，系爭事故之發生，與被
      上訴人有無領有重型機車駕照間，要無直接必然因果關係
      存在，至為灼然。換言之，被上訴人未領有重型機車駕照
      而騎乙車，雖構成行政處罰事由，然系爭事故既係因丙○
      ○過失所肇致，被上訴人並無駕駛技術不純熟等造成系爭
      事故發生之行為。足徵被上訴人未領有重型機車駕照而駕
      駛乙車之行為，與系爭事故之發生，並無因果關係，揆諸
      上揭說明，自無民法第217 條關於過失相抵規定之適用餘
      地。
  ４、職是之故，上訴人據以主張本件應有過失相抵之適用，即
      屬無據，當非可取。
（二）原審慰撫金之酌定，應屬妥適。
  １、按受僱人因執行職務，不法侵害他人致死者，被害人之父
      、母、子、女及配偶受有非財產上之損害，依民法第194
      條及第188 條第1 項規定，請求受僱人及其僱用人連帶賠
      償相當金額之慰撫金時，法院對於慰撫金之量定，應斟酌
      該受僱人及應負連帶賠償責任之僱用人，並被害人暨其父
      、母、子、女及配偶之身分、地位及經濟狀況等關係定之
      ，不得僅以被害人與實施侵權行為之受僱人之資力為衡量
      之標準，最高法院76年台上字第1908號判例足資參照。查
      上訴人辯稱：丙○○因侵權行為，使光華公司負連帶賠償
      責任，本質上加害人為丙○○，而光華公司受累負連帶賠
      償責任。嗣後尚得向丙○○求償，故光華公司本身亦是受
      連累之被害人。因此，應以丙○○之經濟情況為準，而不
      應以光華公司資力為準云云。然揆諸上揭判例意旨，本院
      對於慰撫金之量定，自不得僅以被上訴人與實施侵權行為
      之丙○○之資力為衡量之標準。因此光華公司上開辯解，
      自屬無據，而不足採。
  ２、復按慰撫金之賠償得參酌雙方身分、資力與加害程度及其
      他各種情形核定相當之數額，最高法院76年台上字第1908
      號、51年台上字第223 號著有判例足資參照。本院斟酌被
      上訴人所受傷害程度非輕，其因傷急診、入院進行閉鎖復
      位及石膏固定治療，歷經治療、休養、復健期間，約需3
      個月，始可恢復左手使力之活動，此有臺北市立聯合醫院
      95年8 月3 日北市醫事字第09533295600 號覆函在卷可佐
      。又被上訴人於石膏固定期間，肉體上之不適，及其因慣
      用左手，長達3 個月之日常生活不便，致其無法再擔任樂
      團鼓手，從事相關表演事業或活動，其所承受之精神上痛
      苦可以想見，衡量被上訴人之學歷為碩士畢業，因工作許
      可問題，主要收入來自德明技術學院兼任講師工作，在台
      並無任何財產。丙○○，學歷為光武工專夜間部畢業，現
      任職業大客車駕駛，月薪約3 、4 萬元，名下有2 筆不動
      產、存款及多筆股票（詳見原審卷第47、56-58 頁），尚
      非無資力負擔此慰撫金；另光華公司為經營客運業務知名
      公司，現尚有多線臺北市區聯營公車業務等一切情況，認
      被上訴人請求上訴人連帶給付之慰撫金以12萬元為公允。
      準此，上訴人抗辯原審判決賠償12萬元過高云云，亦非可
      採。
六、綜上，被上訴人本於上揭原因事實，訴請上訴人應連帶給付
    被上訴人12萬元之範圍內，為有理由，應予准許。原審就上
    揭應准許之部分為被上訴人勝訴判決，並依職權宣告假執行
    ，於法並無不合。上訴人指摘原審判決不當，求予廢棄改判
    ，為無理由，應予駁回。
七、本件判決基礎已臻明確，兩造其餘爭執事項及所提出之攻擊
    防禦方法暨訴訟資料，經核與判決基礎不生影響，爰不一一
    論駁，併予敘明。
八、據上論結，本件上訴為無理由，依民事訴訟法第436 條之1
    第3 項、第449 條第1 項、第85條第2 項，判決如主文。
中　　華　　民　　國　　96　　年　　6 　　月　　5 　　日
                  民事第二庭  審判長法  官  鍾任賜
                                    法  官  施月燿
                                    法  官  陳梅欽
以上正本證明與原本無異。
本判決不得上訴。
中　　華　　民　　國　　96　　年　　6 　　月　　6 　　日
                                    書記官  高郁婷
